【裁判字號】    92,重訴,19
【裁判日期】    921013
【裁判案由】    毒品危害防制條例
【裁判全文】
臺灣臺北地方法院刑事判決                          九十二年度重訴字第一九號
    公  訴  人  臺灣臺北地方法院檢察署檢察官
    被      告  甲○○
                丙○○  男  二.
    右二人共同
    選任辯護人  余淑杏律師
                賴淑惠律師
                王麗萍律師
    被      告  丁○○  男  二.
    選任辯護人  陳德峰律師
右被告因違反毒品危害防制條例案件，經檢察官提起公訴（九十二年度偵字第一０四
五五號），並請求併案審理（九十二年度偵字第一三四六四號），乙○判決如左：
    主      文
甲○○、丙○○共同運輸第一級毒品，各處有期徒刑拾年。扣案之第一級毒品海洛因
拾捌塊（合計淨重陸仟陸佰肆拾貳點貳壹公克）均沒收並銷燬之；又扣案鳳凰卷餅乾
盒盒子伍個、杏仁餅盒子貳個、燕窩禮盒盒子貳個均沒收。
丁○○共同運輸第一級毒品，處無期徒刑，褫奪公權終身。扣案之第一級毒品海洛因
拾捌塊（合計淨重陸仟陸佰肆拾貳點貳壹公克）均沒收並銷燬之；又扣案鳳凰卷餅乾
盒盒子伍個、杏仁餅盒子貳個、燕窩禮盒盒子貳個均沒收。
    事      實
一、丁○○係屬某真實姓名不詳、綽號「老仔」之人等所組成之販毒集團一員，該集
    團以自國外販入毒品、遣人運輸回國之方式，在國內賣出毒品以牟取不法之利益
    。甲○○為丁○○太太之表姐，丙○○則為甲○○之男朋友，甲○○及丙○○二
    人均為中國文化大學四年級之學生。丁○○為圖以前揭運輸毒品之方式謀求不法
    之利益，其深知甲○○、丙○○二人均為涉世未深之學生，於九十二年四月初與
    甲○○、丙○○取得聯繫，並相約於台北縣新店市○○路附近一家茶店見面，丁○○探詢甲○○、丙○○是否願意去柬埔寨幫忙帶東西回臺灣，而來回機票及柬
    埔寨停留期間之各項費用均由丁○○支付，並且事成後會給甲○○、丙○○二人
    代價，但甲○○、丙○○二人當時並無答應，隔了幾日後丁○○再約甲○○、丙○○二人至台北市文山區景美漢神百貨附近的餐廳見面吃飯，丁○○於吃飯間極
    力遊說甲○○、丙○○二人允諾，甲○○二人即答應以每一塊新台幣（下同）四
    萬元代價為其自柬埔寨攜運第一級毒品海洛因毒品來台，且由丁○○負擔來回機
    票及在柬埔寨停留期間之各項費用，旋丁○○、甲○○、丙○○即基於共同私擅
    運送（運輸）管制進口物品即毒品入境台灣之犯意，由丁○○提供三萬元及美金
    五百元予甲○○、丙○○二人作為購買機票及各項花費，丁○○則先行前往柬埔
    寨，甲○○及丙○○二人則前往丁○○指定之旅行社購買機票，甲○○、丙○○
    於九十二年四月二十日，自桃園縣大園鄉「中正國際機場」搭機前往柬埔寨金邊
    。其後，丁○○即安排甲○○、丙○○下榻其居住之金邊假期飯店之二二０號房
    邊市旅遊。迄同年月二十二日晚間，丁○○攜帶已各以其所有之透明塑膠袋外包
    紙袋包裝，再以膠帶綑紮完妥之海洛因磚十八塊分別放入鳳凰卷餅乾盒、杏仁餅
    及燕窩禮盒等盒子內（合計淨重六、六四二‧二一公克，包裝重八十‧一公克，
    純度八四％，純質淨重五、五七九‧四五公克），前往甲○○及丙○○所住之房
    間會合，三人即共同將上開其中分別放入鳳凰卷餅乾盒三盒、杏仁餅乙盒及燕窩
    禮盒乙盒之海洛因磚十塊（合計淨重三、六八八‧三五公克，包裝重四四‧二八
    公克，純度八四％，純質淨重三、０九八‧二一公克）裝進甲○○之隨身行李箱
    內，及將上開其中分別放入鳳凰卷餅乾盒二盒、杏仁餅乙盒及燕窩禮盒乙盒之海
    洛因磚八塊（合計淨重二、九五三‧八六公克，包裝重三五‧八二公克，純度八
    四％，純質淨重二、四八一‧二四公克）裝進丙○○行李箱內。嗣丁○○、甲○○、丙○○三人，由丁○○負責監督，由丙○○、甲○○二人負責將前揭藏有毒
    品毒品之行李箱自柬埔寨辦理託運，三人即共攜上開毒品搭乘翌日（二十三日）
    某時，自柬埔寨金邊起飛之「總統航空公司」編號ＴＯ八七八班機，於當日十八
    時三十分許飛抵台灣「中正國際機場」，私擅運輸管制進口之第一級毒品海洛因
    進入我國國境。因法務部調查局台北市調查處（下稱台北市調處）接獲密報甲○○、丙○○二人可能攜帶第一級毒品海洛因入境，迨是日十八時三十分許，甲○○、丙○○經由機場入境時，台北市調處人員於機場航站的樓上等候，經得甲○○、丙○○二人同意一同至行李轉盤的地方拿託運之行李後，至海關檢查室之檢
    查檯，由財政部台北關稅局人員做行李嚴格檢查，當場扣得前述各項毒品及丁○○所有之鳳凰卷餅乾盒五盒盒子、杏仁餅二盒盒子、燕窩禮盒二盒盒子，經甲○○、丙○○二人供出毒品之來源為丁○○所提供，進而得知上情而查獲丁○○，
    而丙○○、甲○○因遭查獲，其等運輸第一級毒品海洛因之報酬七十二萬元乃未
    取得。
二、案經調查局台北市調查處報請台灣台北地方法院檢察署檢察官偵查起訴。
    理      由
一、訊據被告甲○○、丙○○固坦承由丁○○提供來回機票及美金數百元之花費，為
    丁○○自柬埔寨帶東西回臺灣，但均矢口否認有何違反毒品危害防制條例之犯行
    ，被告丙○○、甲○○均辯稱：是丁○○找我們出國的，丁○○自始至終並未告
    知我們究竟要帶什麼東西，且於回國前，丁○○係將物品打包且直接放入我們行
    李中，並吩咐我們不得翻看，我們僅得猜知係代人攜帶違禁物品走私入境，並不
    知實際件數及全部代價若干，絲毫不知所攜帶之物品為毒品云云；被告甲○○及
    丙○○之選任辯護人則辯稱：本件台北市調處人員對被告二人進行之逮補、搜索
    、扣押行為，均違反法律正當程序，所得證據應無證據能力，被告之自白是出於
    台北市調處人員之暗示而為之，而縱使認本件被告二人有運輸毒品之行為，渠等
    行為並未完成應屬未遂，再被告二人供出毒品來源係同案被告丁○○所委託攜帶
    ，台北市調處人員始依據被告二人之供述，將同案被告丁○○逕行拘提，嗣在台
    北市調處時獲得同案被告丁○○之自白而查獲，被告二人已符合毒品危害防制條
    例第十七條所規定之減刑條件等語；被告丁○○矢口否認有何違反毒品危害防制
    條例之犯行，辯稱：伊並沒有拿第一級毒品海洛因給甲○○及丙○○二人要求自
    柬埔寨攜帶回台，且也不知道甲○○及丙○○二人去柬埔寨是帶毒品回來，伊也
    未提供來回機票錢及美金數百元給甲○○及丙○○二人，也未答應事成後給甲○○及丙○○代價，而在調查局及檢察官所言有承認運輸毒品，是因為被調查局人
    員誤導才如此回答云云，被告丁○○選任辯護人則辯稱：調查局的筆錄是根據被
    告甲○○及丙○○做好以後，說被告甲○○及丙○○已承認才叫被告丁○○承認
    ，才導致被告丁○○承認有運輸毒品，此為誘導訊問，此部分被告之自白應排除
    等語。
二、被告甲○○、丙○○部分：
（一）按現行犯之逮捕由法律另定，憲法第八條第一項定有明文，憲法既有現行犯之
      逮捕由法律另定之明文，刑事訴訟法第八十八條第一項規定現行犯不問何人得
      逕行逮捕之，其第二項復謂犯罪在實施中或實施後即時發覺者為現行犯，而其
      第三項並規定有下列情形之一者以現行犯論，一為被追呼為犯罪人者，二為因
      持有兇器贓物或其他物件或於身體衣服等處露有犯罪痕跡顯可疑為犯罪人者。
      而所謂現行犯之逮捕，其意義係指以逮捕之直接強制力而限制現行犯之人身自
      由。本件台北市調處人員接獲檢舉電話說被告丁○○、甲○○、丙○○三人可
      能自金邊走私毒品，經查證後發現可信性頗高，所以當被告甲○○、丙○○二
      人入境時，先由境管局人員請甲○○、丙○○至境管局辦公室，再由台北市調
      處人員直接到境管局辦公室經由被告甲○○、丙○○同意陪同下至中正機場行
      李轉盤提領行李，並一同至海關檢查台上，由海關人員檢查被告甲○○、丙○○二人行李等情，此業據被告丙○○、甲○○於乙○調查時均供稱：調查局人
      員在海關時並無上手銬也無用強制力等語（分別見乙○卷第一五一頁、第一五
      六頁），亦經證人台北市調處煙毒組組長己○及財政部台北關稅局人員庚○○
      、戊○○於乙○審理中證述明確（見乙○卷第一０一頁至一０二頁、第九三頁
      、第九八頁），顯見此時並無拘束被告丙○○、甲○○二人人身自由，應不屬
      於拘提或逮捕之行為；而證人庚○○在檢查被告丙○○之行李時，在行李中起
      出鳳凰卷的盒子，打開後發現疑似海洛因，隨後將丙○○及其所帶之行李帶進
      海關休息室，經詳細檢查，在丙○○行李中發現還有杏仁餅及燕窩禮盒，打看
      後裡面有八塊海洛因，及證人戊○○檢查被告甲○○之行李時，在行李中起出
      杏仁餅及燕窩的包裝盒子，打開其中二盒後發現有一塊塊的東西隨後將甲○○
      及其所帶之行李帶進海關休息室，經詳細檢查，在行李中發現還裡面有十塊海
      洛因，隨即由台北市調處人員於九十二年四月二十三日十八時三十分許在中正
      機場第一期航站入境關口辦公室逮捕被告甲○○、丙○○二人等情，業據證人
      庚○○、戊○○於乙○調查時證述明確（見乙○卷第九三頁、第九八頁），並
      有台北市關稅局扣押貨物、運輸工具收據及搜索筆錄、法務部調查局逕行逮捕
      通知書各二紙在卷可查（見偵查卷第六頁至八頁、第一九頁至二一頁），從而
      台北市調查處人員並無對被告甲○○、丙○○二人之行李進行搜索，而是由財
      政部台北關稅局之人員依法檢查行李，而查出扣案之毒品後，台北市調查處之
      人員才依現行犯逮捕被告甲○○、丙○○二人後才為搜索、扣押，故本件台北
      市調處人員並無任何違法搜索或扣押之處，被告甲○○及丙○○之選任辯護人
      抗辯本件逮捕及搜索、扣押有違法之處，故取得證據並無證據能力，要無足採
      。
（二）被告丙○○部分：
      １、惟查前揭事實業據被告丙○○於台北市調查處調查時、檢察官偵查時及檢
          察官向乙○聲請羈押於乙○訊問時自白綦詳（見偵查卷第十五頁至第十七
          頁、第四一頁反面至第四三頁、九十二年聲羈字一四三號卷第六頁至七頁
          ），且被告於自白中已坦然供稱其受丁○○之託與甲○○從柬埔寨帶毒品
          進來，代價為丁○○負擔來回機票及當地停留花費，且會給付攜帶一塊毒
          品四萬元代價共計七十餘萬元，並於九十二年四月二十日與甲○○共同前
          往柬埔寨，並於同年月二十三日返台，並於行李中放有鳳凰卷二盒、杏仁
          餅一盒及燕窩禮盒內裝有海洛因毒品等情極為詳盡。
      ２、證人即共犯甲○○於台北市調查處調查時、檢察官偵查時及檢察官向乙○
          聲請羈押於乙○訊問時供稱：大約一個禮拜前丁○○問我及我男朋友林祥
          平是否願意幫他從國外夾帶毒品走私來台，經我們同意後，丁○○即交付
          三萬元給我們購買機票及美金數百元之生活費，且事先談好攜帶毒品代價
          是每一件四萬元並且返台後三天給錢，我和丙○○總共帶了十八件，他應
          該給我們七十二萬元，我和丙○○於四月二十日搭機前往柬埔寨金邊，到
          達金邊時丁○○即到機場接我們，直接帶我們到他原先即訂好的飯店投宿
          ，直到四月二十二日晚上丁○○攜帶內藏毒品之鳳凰卷餅乾盒等到飯店房
          間後，並將餅乾盒等放到我們的行李箱內，且交待我們不要隨意移動，他
          會跟我們搭同一班機返回臺灣，到時再把餅乾盒等交給他就可以了等語（
          見偵查卷第二頁至第四頁、第四０頁反面至第四一頁、九十二年聲羈字第
          一四三號卷第六頁至七頁），證人即共犯丁○○於台北市調查處調查時、
          檢察官偵查時及檢察官向乙○聲請羈押於乙○訊問時供稱：是我叫甲○○
          、丙○○攜帶海洛因毒品返台，我在九十二年三月中旬告訴甲○○及林祥
          平二人去金邊市攜帶毒品交給我後，他們就可以獲得七十萬元之利潤，而
          我有給甲○○及丙○○三萬元買來回機票及美金五百元作為花費，而王曉
          君及丙○○二人到柬埔寨金邊市時由我負責接機，我帶他們至金邊假期飯
          店投宿，我住二一九號房，甲○○及林祥住二二０號房，後來我把兩袋毒
          品海洛因交給甲○○及丙○○二人，我叫他們二人把毒品放在行李箱並攜
          帶回臺灣等語（見偵查卷第二八頁至第二九頁、第三八頁反面至第三九頁
          、九十二年聲羈字第一四三號卷第六頁至七頁），證人甲○○、丁○○對
          於運輸毒品之過程及代價均與被告丙○○之陳述相符，證人甲○○於本案
          審理時改稱：伊不知情攜帶為何物，且丁○○之前也沒有告知為何物，也
          不知道有攜帶物品有代價等語，證人丁○○於本案審理時改稱：伊並未提
          供甲○○及丙○○旅費，以及並未交給他們毒品等語，均無非係事後卸責
          及迴護被告之詞，亦皆非可採。
      ３、被告丙○○於乙○審理時辯稱伊並不知丁○○所交付為何物，伊懷疑是違
          禁物云云，然丁○○果僅託其等攜帶違禁物，其何需除免費招待其等出國
          外，還以每一塊四萬元之代價請託其等攜回，而且係以餅乾禮盒或燕窩禮
          盒包裝之掩人耳目方式走私之理，況被告於乙○調查時中亦自承，有在報
          紙及電視上看到有人從中南半島帶毒品回國被抓到，且當初有懷疑是毒品
          ，但是伊貪圖出國及帶回來之代價等語（見乙○卷第一五０頁至一五一頁
          ），顯見被告丙○○事後辯稱伊並不知是毒品而是違禁物云云，為卸責之
          詞，並不足採。
      ４、此外，被告丙○○行李箱內之查獲鳳凰卷餅乾盒二盒、杏仁餅乙盒及燕窩
          禮盒乙盒之塊狀物八塊，經法務部調查局鑑驗結果確係毒品海洛因（合計
          淨重二、九五三‧八六公克，包裝重三五‧八二公克，純度八四％，純質
          淨重二、四八一‧二四公克），有該局九十二年五月二十二日調科壹字第
          ０二０００五九０七號鑑定通知書附卷可稽（附於偵查卷第九四頁）；被
          告甲○○行李箱內查獲之鳳凰卷餅乾盒三盒、杏仁餅乙盒及燕窩禮盒乙盒
          之塊狀物十塊，經法務部調查局鑑驗結果確係毒品海洛因（合計淨重三、
          六八八‧三五公克，包裝重四四‧二八公克，純度八四％，純質淨重三、
          ０九八‧二一公克），有該局九十二年五月二十二日調科壹字第０二００
          ０五九０六號鑑定通知書（附於偵查卷第九五頁）在卷足憑。並有如鳳凰
          卷餅乾盒盒子五個、杏仁餅盒子二個及燕窩禮盒盒子二個供私運毒品所用
          之物扣案可證。
      ５、經查乙○當場勘驗被告丙○○在台北市調處製作筆錄之錄影帶，台北市調
          處人員並無以不正方法取供，此有乙○勘驗筆錄在卷足憑（見乙○卷九一
          頁）且被告丙○○亦自承台北市調處之人員並無用不正方法取供，故上開
          被告丙○○在台北市調處、檢察官偵查時之自白，應可為證據。再衡諸常
          情，一般人若未犯罪，斷不可能輕易承認其犯行，足證被告丙○○前開自
          白確與事實相符，堪採為罪證，被告之上開自白係在台北市調處、檢察官
          偵訊時以及乙○第一次羈押時訊問時所為，上開自白之真實性以及任意性
          自無疑義，被告丙○○辯稱是因為台北市調處人員之暗示才為上開自白，
          顯係臨訟卸責之詞，不足採信。
      ６、綜上所述，本案被告丙○○犯運輸第一級毒品海洛因之犯行事實已臻明確
          ，被告事後否認犯行，辯稱伊並不知為毒品云云，顯係畏罪卸責之詞，不
          足採信，其私運管制物品第一級毒品海洛因之犯行應堪認定。
（二）被告甲○○部分：
      １惟查前揭事實業據被告甲○○於台北市調查處調查時、檢察官偵查時及檢察
          官向乙○聲請羈押於乙○訊問時自白綦詳（見偵查卷第二頁至第四頁、第
          四０頁反面至第四一頁、九十二年聲羈字第一四三號卷第六頁至七頁），
          且被告於自白中供稱：大約一個禮拜前丁○○問我及我男朋友丙○○是否
          願意幫他從國外夾帶毒品走私來台，經我們同意後，丁○○即交付三萬元
          給我們購買機票及美金數百元之生活費，且事先談好攜帶毒品代價是每一
          件四萬元並且返台後三天給錢，我和丙○○總共帶了十八件，他應該給我
          們七十二萬元，我和丙○○於四月二十日搭機前往柬埔寨金邊，到達金邊
          時丁○○即到機場接我們，直接帶我們到他原先即訂好的飯店投宿，直到
          四月二十二日晚上丁○○攜帶內藏毒品之鳳凰卷餅乾盒等到飯店房間後，
          並將餅乾盒等放到我們的行李箱內，且交待我們不要隨意移動，他會跟我
          們搭同一班機返回臺灣，到時再把餅乾盒等交給他就可以了等語等情極為
          詳盡。
      ２、證人即共犯丙○○於台北市調查處調查時、檢察官偵查時及檢察官向乙○
          聲請羈押於乙○訊問時供稱：其受丁○○之託與甲○○從柬埔寨帶毒品進
          來，代價為丁○○負擔來回機票及當地停留花費，且會給付攜帶一塊毒品
          四萬元代價共計七十餘萬元，並於九十二年四月二十日與甲○○共同前往
          柬埔寨，並於同年月二十三日返台，並於行李中放有鳳凰卷二盒、杏仁餅
          一盒及燕窩禮盒內裝有海洛因毒品等語。（見偵查卷第十五頁至第十七頁
          、第四一頁反面至第四三頁、九十二年聲羈字一四三號卷第六頁至七頁）
          ，證人即共犯丁○○於台北市調查處調查時、檢察官偵查時及檢察官向本
          院聲請羈押於乙○訊問時供稱：是我叫甲○○、丙○○攜帶海洛因毒品返
          台，我在九十二年三月中旬告訴甲○○及丙○○二人去金邊市攜帶毒品交
          給我後，他們就可以獲得七十萬元之利潤，而我有給甲○○及丙○○三萬
          元買來回機票及美金五百元作為花費，而甲○○及丙○○二人到柬埔寨金
          邊市時由我負責接機，我帶他們至金邊假期飯店投宿，我住二一九號房，
          甲○○及丙○○住二二０號房，後來我把兩袋毒品海洛因交給甲○○及林
          祥平二人，我叫他們二人把毒品放在行李箱並攜帶回臺灣等語（見偵查卷
          第二八頁至第二九頁、第三八頁反面至第三九頁、九十二年聲羈字第一四
          三號卷第六頁至七頁），其證人丙○○、丁○○對於運輸毒品之過程及代
          價均與被告甲○○之陳述相符，證人丙○○於本案審理時改稱：伊不知情
          攜帶為何物，且丁○○之前也沒有告知為何物，也不知道有攜帶物品有代
          價等語，證人丁○○於本案審理時改稱：伊並未提供甲○○及丙○○旅費
          ，以及並未交給他們毒品等語，均無非係事後卸責及迴護被告之詞，亦皆
          非可採。
      ３、被告甲○○於乙○審理時辯稱伊並不知丁○○所交付為何物，伊懷疑是違
          禁物云云，然丁○○果僅託其等攜帶違禁物，其何需除免費招待其等出國
          外，還以每一塊四萬元之代價請託其等攜回，而且係以餅乾禮盒或燕窩禮
          盒包裝之掩人耳目方式走私之理，況被告於乙○調查中亦自承，之前有看
          過或聽過有人從外國攜帶毒品回國被抓到等語（見乙○卷第一六三頁），
          顯見被告甲○○事後辯稱為伊並不知是毒品而是違禁物云云，為卸責之詞
          ，並不足採。
      ４、此外，被告丙○○行李箱內之查獲鳳凰卷餅乾盒二盒、杏仁餅乙盒及燕窩
          禮盒乙盒之塊狀物八塊，經法務部調查局鑑驗結果確係毒品海洛因（合計
          淨重二、九五三‧八六公克，包裝重三五‧八二公克，純度八四％，純質
          淨重二、四八一‧二四公克），有該局九十二年五月二十二日調科壹字第
          ０二０００五九０七號鑑定通知書附卷可稽（附於偵查卷第九四頁）；被
          告甲○○行李箱內查獲之鳳凰卷餅乾盒三盒、杏仁餅乙盒及燕窩禮盒乙盒
          之塊狀物十塊，經法務部調查局鑑驗結果確係毒品海洛因（合計淨重三、
          六八八‧三五公克，包裝重四四‧二八公克，純度八四％，純質淨重三、
          ０九八‧二一公克），有該局九十二年五月二十二日調科壹字第０二００
          ０五九０六號鑑定通知書（附於偵查卷第九五頁）在卷足憑。並有如鳳凰
          卷餅乾盒盒子五個、杏仁餅盒子二個及燕窩禮盒盒子二個供私運毒品所用
          之物扣案可證。
      ５、經查乙○當場勘驗被告甲○○在台北市調處製作筆錄之錄影帶，該筆錄之
          錄影帶因為快轉無法正常播放並無法聽出聲音，但從可以聽到的內容部分
          ，都是以一問一答的方式，來製作筆錄，此有乙○勘驗筆錄附卷可稽（見
          乙○卷八九頁），然該台北市調查處筆錄既已交由被告甲○○閱覽甚至朗
          讀，被告並於閱覽後認為無訛且緊接於筆錄之末行簽名及按指印，即表示
          筆錄之內容為被告所確認無誤。此外復查無積極證據足認被告有遭何種不
          正方法取供情事，從而被告辯稱遭暗示而有自白，不足採信。且縱使如被
          告所言對台北市調處之自白，因遭台北市調處之人員暗示有所疑義，而認
          為違反其任意性，無證據能力，然被告於檢察官偵查時以及乙○第一次羈
          押時訊問時亦曾自白，雖因不正訊問會導致因而所得之自白無證據能力，
          但並無阻礙國家機關以合法方法再度訊問被告之效力，因此國家機關得再
          度訊問被告，而前階之自白因違反任意性要求而被排除時，後階之自白是
          否亦受到污染，而在排除之列？此點涉及非任意性自白之「繼續效力」問
          題，而前階之不正訊問法對後階之自白有無影響其任意性的繼續效力，以
          與不正方法之運用有「因果關係」者為限，就本案而言當被告甲○○於九
          十二年四月二十三日移送至臺灣台北地方法院檢察署後，檢察官有合法踐
          行告知義務，被告再為內容完全之自白，則此次自白應不受前階自白非任
          意性而受影響，因為其繼續效力中斷，此有上開偵查卷宗可證，而在檢察
          官向乙○聲請羈押時，其自白任意性更不受影響，故被告在偵查以及檢察
          官向乙○聲請羈押時之自白應有完全證據能力，再衡諸常情，一般人若未
          犯罪，斷不可能輕易承認其犯行，足證被告甲○○前開自白確與事實相符
          ，堪採為罪證。被告之上開自白係在台北市調處、檢察官偵訊時以及乙○
          第一次羈押時訊問時所為，上開自白之真實性以及任意性自無疑義，被告
          甲○○辯稱是因為台北市調處人員之暗示才為上開自白，顯係臨訟卸責之
          詞，不足採信。
      ６、綜上所述，本案被告甲○○犯運輸第一級毒品海洛因之犯行事實已臻明確
          ，被告事後否認犯行，辯稱伊並不知為毒品云云，顯係畏罪卸責之詞，不
          足採信，其私運管制物品第一級毒品海洛因之犯行應堪認定。
（三）被告甲○○、丙○○二人之共同選任辯護人雖辯稱縱使本件被告二人有運輸毒
      品之行為，渠等運輸行為並未完成應屬未遂云云。按所謂之運輸行為之既未遂
      區分以運輸行為已否起運或開始為準，經查本件被告甲○○、丙○○二人攜帶
      扣案之毒品已從柬埔寨返國入境，其運輸行為即已完成，不以被告二人將扣案
      之毒品於目的地交付為必要，辯護人辯稱被告二人運輸第一級毒品之行為為未
      遂云云，應不足採。
三、被告丁○○部分：
（一）惟查前揭事實業據被告丁○○於台北市調查處調查時、檢察官偵查時及檢察官
      向乙○聲請羈押於乙○訊問時自白綦詳（見偵查卷第二八頁至第二九頁、第三
      八頁反面至第三九頁、九十二年聲羈字第一四三號卷第六頁至七頁），且被告
      於自白時坦然供稱：是我叫甲○○、丙○○攜帶海洛因毒品返台，我在九十二
      年三月中旬告訴甲○○及丙○○二人去金邊市攜帶毒品交給我後，他們就可以
      獲得七十萬元之利潤，而我有給甲○○及丙○○三萬元買來回機票及美金五百
      元作為花費，而甲○○及丙○○二人到柬埔寨金邊市時由我負責接機，我帶他
      們至金邊假期飯店投宿，我住二一九號房，甲○○及林祥住二二０號房，後來
      我把兩袋毒品海洛因交給甲○○及丙○○二人，我叫他們二人把毒品放在行李
      箱並攜帶回臺灣等情極為詳盡。
（二）證人即共犯甲○○於台北市調查處調查時、檢察官偵查時及檢察官向乙○聲請
      羈押於乙○訊問時供稱：大約一個禮拜前丁○○問我及我男朋友丙○○是否願
      意幫他從國外夾帶毒品走私來台，經我們同意後，丁○○即交付三萬元給我們
      購買機票及美金數百元之生活費，且事先談好攜帶毒品代價是每一件四萬元並
      且返台後三天給錢，我和丙○○總共帶了十八件，他應該給我們七十二萬元，
      我和丙○○於四月二十日搭機前往柬埔寨金邊，到達金邊時丁○○即到機場接
      我們，直接帶我們到他原先即訂好的飯店投宿，直到四月二十二日晚上丁○○
      攜帶內藏毒品之鳳凰卷餅乾盒等到飯店房間後，並將餅乾盒等放到我們的行李
      箱內，且交代我們不要隨意移動，他會跟我們搭同一班機返回臺灣，到時再把
      餅乾盒等交給他就可以了等語（見偵查卷第二頁至第四頁、第四０頁反面至第
      四一頁、九十二年聲羈字第一四三號卷第六頁至七頁），證人即共犯丙○○於
      台北市調查處調查時、檢察官偵查時及檢察官向乙○聲請羈押於乙○訊問時供
      稱：其受丁○○之託與甲○○從柬埔寨帶毒品進來，代價為丁○○負擔來回機
      票及當地停留花費，且會給付攜帶一塊毒品四萬元代價共計七十餘萬元，並於
      九十二年四月二十日與甲○○共同前往柬埔寨，並於同年月二十三日返台，並
      於行李中放有鳳凰卷二盒、杏仁餅一盒及燕窩禮盒內裝有海洛因毒品等語。（
      見偵查卷第十五頁至第十七頁、第四一頁反面至第四三頁、九十二年聲羈字一
      四三號卷第六頁至七頁），其證人甲○○、丙○○對於運輸毒品之過程及代價
      均與被告丁○○之陳述相符，且甲○○、丙○○二人與被告丁○○並無重大怨
      隙，並參酌被告丁○○自承其於九十二年四月十八日出境，在柬埔寨有與被告
      甲○○、丙○○住同一飯店，並有去百貨公司、市場等處（見乙○審理筆錄第
      三八頁），足見被告甲○○、丙○○在柬埔寨期間確有與被告丁○○接觸，則
      其二人指被告丁○○將扣案之毒品交予他們共同攜帶回國，並承若給予代價，
      並給付來回機票費用及生活費之事，應堪採信，被告甲○○、丙○○確於其等
      行李箱內查獲自柬埔寨攜入毒品，已如前述，且其二人實無虛構事實誣指被告
      丁○○之理，而證人甲○○、丙○○於本案審理時改稱：伊不知情攜帶為何物
      ，且丁○○之前也沒有告知為何物，也不知道有攜帶物品有代價等語，均無非
      係事後卸責之詞，亦皆非可採。
（三）此外，被告丙○○行李箱內之查獲鳳凰卷餅乾盒二盒、杏仁餅乙盒及燕窩禮盒
      乙盒之塊狀物八塊，經法務部調查局鑑驗結果確係毒品海洛因（合計淨重二、
      九五三‧八六公克，包裝重三五‧八二公克，純度八四％，純質淨重二、四八
      一‧二四公克），有該局九十二年五月二十二日調科壹字第０二０００五九０
      七號鑑定通知書附卷可稽（附於偵查卷第九四頁）；被告甲○○行李箱內查獲
      之鳳凰卷餅乾盒三盒、杏仁餅乙盒及燕窩禮盒乙盒之塊狀物十塊，經法務部調
      查局鑑驗結果確係毒品海洛因（合計淨重三、六八八‧三五公克，包裝重四四
      ‧二八公克，純度八四％，純質淨重三、０九八‧二一公克），有該局九十二
      年五月二十二日調科壹字第０二０００五九０六號鑑定通知書（附於偵查卷第
      九五頁）在卷足憑。並有如鳳凰卷餅乾盒盒子五個、杏仁餅盒子二個及燕窩禮
      盒盒子二個供私運毒品所用之物扣案可證。
（四）經查被告丁○○自承台北市調處之人員並無用不正方法取供，故上開被告丁○○在台北市調處、檢察官偵查時之自白，應可為證據。再衡諸常情，一般人若
      未犯罪，斷不可能輕易承認其犯行，足證被告丁○○前開自白確與事實相符，
      堪採為罪證，被告之上開自白係在台北市調處、檢察官偵訊時以及乙○第一次
      羈押時訊問時所為，上開自白之真實性以及任意性自無疑義，被告丁○○辯稱
      上開筆錄之意思非其實際意思云云，其選任辯護人辯稱是詐欺取供云云，均不
      足採信。
（五）綜上所述，本案被告丁○○犯運輸第一級毒品海洛因之犯行事實已臻明確，被
      告事後否認犯行，辯稱伊並不知為毒品云云，顯係畏罪卸責之詞，不足採信，
      其私運管制物品第一級毒品海洛因之犯行應堪認定。
二、按海洛因為毒品危害防制條例第二條第二項第一款所列之第一級毒品，並為行政
    院依懲治走私條例第二條第四項授權公告之甲項管制進出口物品，不得運輸亦不
    得私運進口，核被告丙○○、甲○○、丁○○三人運輸且私運進口第一級毒品海
    洛因之行為，均係犯毒品危害防制條例第四條第一項之運輸第一級毒品罪及懲治
    走私條例第二條第一項之私運管制物品進口罪。又公訴意旨就被告之私運進口管
    制物品部分，雖未記載起訴法條，但起訴事實已敘及，自在起訴範圍之內，應併
    予審究，附此敘明。渠等持有第一級毒品海洛因之低度行為，應為運輸第一級毒
    品海洛因之高度行為所吸收，不另論罪。且被告係一行為同時觸犯上開二罪名，
    應依想像競合犯規定，從較重之運輸第一級毒品罪處斷。又被告丙○○、甲○○
    、丁○○三人間，有犯意聯絡，行為分擔，應屬共同正犯。按犯第四條第一項至
    第四項、第五條第一項至第四項前段、第六條第一項至第四項、第七條第一項至
    第四項、第八條第一項至第四項、第十條或第十一條第一項、第二項之罪供出毒
    品來源者，因而破獲者，得減輕其刑，毒品危害防制條例第十七條定有明文。又
    按毒品危害防制條例第十七條關於減輕其刑之規定，其立法目的，在利用減刑之
    寬典，鼓勵運輸、販賣、吸用或持有毒品之行為人，供出毒品之來源，藉以擴大
    防制毒品之成效，使煙毒易於斷絕。故凡觸犯該條所列舉之罪者，據實指陳其毒
    品由來之人或地，並因而破案查獲者，即符合該條得減輕其刑之規定，至其所供
    毒品由來之人，與之是否具有共犯關係，並非所問（參照卷附最高法院八十九年
    度台上字第一七八號判決）。經查本件被告丁○○遭查獲之過程，經證人己○於
    乙○調查時證稱：本件被告丁○○被我們逮捕，是因為被告甲○○及丙○○都透
    露毒品是被告丁○○所委託，所以我們以現行犯逮捕，且丁○○除了海關接受行
    李嚴檢之外，並沒有在海關接受訊問，且當時僅檢舉丁○○有涉嫌運輸毒品，但
    當時並沒有查獲到證據等語（見乙○卷第一０一頁至一０三頁），且法務部調查
    局係依刑事訴訟法第八十八條之一，於九十二年四月二十三日十九時五分在中正
    機場拘提被告丁○○，有該局拘提通知書附卷可稽（見偵查卷第三三頁），由以
    上可知，台北市調處人員僅係接獲不具名之密報檢舉電話及對同案被告丁○○入
    出境資料之查證，並無客觀確切之根據得為合理之懷疑，僅主觀上之單純懷疑或
    臆測，嗣再由海關人員再對同案被告丁○○進行嚴密的行李檢查，亦未發覺同案
    被告丁○○涉案之證據，並未破獲被告丁○○犯罪，此有丁○○所提出之台北關
    稅局扣押貨物、運輸工具之收據及搜索筆錄一紙附卷可稽（見乙○卷第一一八頁
    ），而係被告甲○○及丙○○二人之供述，始將同案被告丁○○逕行拘提而查獲
    ，揆諸前揭規定，被告甲○○及丙○○二人已符合毒品危害防制條例第十七條之
    規定減輕其刑，且死刑減輕者為無期徒刑，或為十五年以下十二年以上有期徒刑
    ，無期徒刑減輕者為七年以上有期徒刑。爰分別審酌被告丙○○、甲○○、丁○○三人犯罪之動機、目的、手段、被告三人私運毒品入境對於我國國民健康、社
    會治安所生之危害至鉅，被告丙○○、甲○○於行為時，均為文化大學四年及學
    生，涉世未深，年輕識淺，因一時貪念致罹刑章，其入境為台北市調處人員查獲
    後，於中正機場即配合台北市調處人員供出共犯丁○○犯行，其等犯後態度良好
    ，惟仍否認知悉所運輸者為海洛因毒品；而被告丁○○於本件私運毒品海洛因入
    境臺灣之犯行，係由其引介並帶同丙○○、甲○○作案，其犯罪情節較重及其犯
    後態度，對被告三人分別仍量處如如主文所示之刑，被告丁○○並依刑法第三十
    七條第一項規定宣告褫奪公權終身。
五、扣案之第一級毒品海洛因十八塊（合計淨重六、六四二‧二一公克），均為查獲
    之毒品，應依毒品危害防制條例第十八條第一項前段規定宣告沒收並銷燬之；又
    扣案丁○○所有之鳳凰卷餅乾盒盒子五個、杏仁餅盒盒子二個、燕窩禮盒盒子二
    個，且供本件被告三人犯前罪所用之物，應依同條例第十九條第一項規定宣告沒
    收之。被告丙○○、甲○○因遭台北市調處查獲，其等運輸第一級毒品海洛因之
    報酬七十二萬元尚未取得，自無從宣告沒收，附此敘明。
六、又檢察官移送併辦部分（九十二年度偵字第一三四六四號），與本件事實同一，
    乙○應併與審理，附此敘明。
據上論斷，應依刑事訴訟法第二百九十九條第一項前段，懲治走私條例第二條第一項
、第十一條，毒品危害防制條例第四條第一項、第十七條、第十八條第一項前段、第
十九條第一項，刑法第十一條前段、第二十八條、第三十七條第一項、第五十五條，
判決如主文。
本案經檢察官黃兆陽到庭執行職務
中      華      民      國      九十二      年    十     月    十三    日
                                      臺灣臺北地方法院刑事第八庭
                                          審判長法  官  吳淑惠
                                                法  官  張筱琪
                                                法  官  陳德民
右正本證明與原本無異。
如不服本判決，應於判決送達後十日內，向乙○提出上訴狀。
                                                書記官  葉潔如
中      華      民      國      九十二      年    十    月     十五    日
附錄本案論罪科刑法條全文：
懲治走私條例第二條第一項
一私運管制物品進口、出口逾公告數額者，處七年以下有期徒刑，得併科新台幣三百
萬元以下罰金。
毒品危害防制條例第四條
製造、運輸、販賣第一級毒品者，處死刑或無期徒刑；處無期徒刑者，得併科新台幣
一千萬元以下罰金。製造、運輸、販賣第二級毒品者，處無期徒刑或七年以上有期徒
刑，得併科新台幣七百萬元以下罰金。
製造、運輸、販賣第三級毒品者，處五年以上有期徒刑，得併科新台幣五百萬元以下
罰金。
製造、運輸、販賣專供製造或施用毒品之器具者，處一年以上七年以下有期徒刑，得
併科新台幣一百萬元以下罰金。
前四項之未遂犯罰之。


司法院資訊處製作；財團法人民間司法改革基金會備份。
